【裁判字號】    99,上易,152
【裁判日期】    990316
【裁判案由】    詐欺
【裁判全文】
臺灣高等法院高雄分院刑事判決         99年度上易字第152號
上  訴  人  臺灣高雄地方法院檢察署檢察官
上  訴  人
即  被  告      丙○○
被      告      己○○
被      告      庚  ○
上列上訴人因被告詐欺案件，不服臺灣高雄地方法院98年度易字
第314 號中華民國98年11月17日第一審判決（起訴案號：臺灣高
雄地方法院檢察署97年度偵字第896 、19525 號），提起上訴，
本院判決如下：
     主  文
上訴駁回。
庚○緩刑貳年。
    事  實
一、丙○○、己○○、庚○均明知詐騙集團多利用人頭帳戶轉匯
    詐騙不知情社會大眾所得之贓款，並利用俗稱之「車手」代
    為提領款項以躲避追緝，其等分別於民國（以下同）96年12
    月間，見年籍姓名不詳綽號「陳大哥」之人（下稱「陳大哥
    」）在報紙廣告欄登載之徵人訊息後，撥打該徵人廣告所載
    之電話與詐欺集團成員李盈誼（由原審法院另行審理中）聯
    繫見面後，明知李盈誼為詐欺集團成員，竟為求工作謀生，
    由丙○○、己○○、庚○分別提供帳戶供該詐欺集團使用，
    並約定每出面提領上開帳戶內之金錢後，可獲得提領金額百
    之3 報酬，而分別受雇於「陳大哥」、李盈誼所屬詐欺集團
    。嗣丙○○與「陳先生」及李盈誼所屬詐欺集團成員意圖為
    自己不法所有之犯意聯絡，先由丙○○提供其所有之如附表
    一編號1 所示之帳戶給該詐欺集團使用，再由該詐欺集團成
    員以如附表二編號1 所示之方式，致如附表二編號1 所示之
    被害人陷於錯誤，於如附表二編號1 所示之時間，將如附表
    二編號1 所示之金額，陸續匯入丙○○所有之上開帳戶內；
    另己○○與「陳先生」及李盈誼所屬詐欺集團成員意圖為自
    己不法所有之犯意聯絡，由己○○提供其所有之如附表一編
    號2 所示之帳戶供該詐欺集團使用，再由該詐欺集團成員分
    別以如附表二編號2 、3 所示之方式，各致如附表二編號2
    、3 所示之被害人陷於錯誤，分別於如附表二編號2 、3 所
    示之時間，各將如附表二編號2 、3 所示之金額，匯入己○○所有之上開帳戶內；復庚○與「陳先生」及李盈誼所屬詐
    欺集團成員意圖為自己不法所有之犯意聯絡，由庚○提供其
    所有之如附表一編號3 所示之帳戶予該詐欺集團使用，再由
    該詐欺集團成員以如附表二編號4 所示之方式，致如附表二
    編號4 所示之被害人陷於錯誤，於如附表二編號4 所示之時
    間，將如附表二編號4 所示之金額，匯入庚○所有之上開帳
    戶內。上開被害人等將現金分別匯入上開丙○○、己○○、
    庚○之帳戶後，李盈誼即分別通知丙○○、己○○、庚○各
    就上開被害人匯入其等所有上開帳戶內金額，扣除其可得百
    分之3 報酬後，提領交付予李盈誼或詐欺集團成員（至查獲
    止，己○○在臺灣銀行三民分行帳戶內尚有新臺幣〈下同〉
    608,023 元尚未領出）。嗣經警於96年12月25日17時，在高
    雄市○○○路225 號前逮捕李盈誼，而循線查獲上情。
二、案經高雄市政府警察局鼓山分局移送臺灣高雄地方法院檢察
    署檢察官偵查起訴。
    理  由
壹、程序及証据能力部分：
一、查被告丙○○雖前於96年12月間，因將其所有彰化銀行九如
    路分行帳號00000000000000之帳戶供「陳大哥」、李盈誼所
    屬詐欺集團成員使用，再由該詐欺集團成員向黃每謊稱其因
    資料遭冒用，需匯款至監管帳戶，致黃每陷於錯誤，於96年
    12月26日匯款至被告丙○○之上開帳戶內，而由臺灣高雄地
    方法院檢察署檢察官以93年度偵字第25064 號聲請簡易判決
    處刑，並經台灣高雄地方法院97年度審簡字第1023號判處有
    期徒刑2 月確定，有上開聲請簡易判決處刑判決書、判決書
    及臺灣高等法院被告前案紀錄表各1 份在卷可查。然查被告
    丙○○係於不同時間提供如附表一編號1 所示之帳戶、上開
    彰化銀行帳戶乙節，業經被告丙○○於偵訊、原審審理時供
    承明確（見原審卷第232 頁；臺灣高雄地方法院檢察署97年
    度偵字第896 號卷〈下稱偵卷〉第145 頁），是就被告提供
    如附表一編號1 所示之帳戶供詐欺集團使用並擔任「車手」
    之犯行部分，顯非上開台灣高雄地方法院97年度審簡字第10
    23號判決確定效力所及，則法院就被告丙○○該部分犯行，
    自仍得予以審理，合先敘明。
二、又按被告以外之人於審判外之陳述，雖不符刑事訴訟法第15
    9 條之1 至第159 條之4 之規定，而經當事人於審判程序同
    意作為證據，法院審酌該言詞陳述或書面陳述作成時之情況
    ，認為適當者，亦得為證據，當事人或辯護人於法院調查證
    據時，知有第159 條第1 項不得為證據之情形，而未於言詞
    辯論終結前聲明異議者，視為有前項之同意，刑事訴訟法第
    159 條之5 定有明文。查本件如後所述被告以外之人於審判
    外之言詞及書面陳述，雖不符刑事訴訟法第159 條之1 至第
    159 條之4 之規定，惟被告丙○○、己○○、庚○未於言詞
    辯論終結前聲明異議，審酌該等證據作成時之情況，亦認為
    適當，是依照上揭法條意旨說明，均認有證據能力。
貳、實體部分：
一、上揭事實，業分別經被告丙○○、己○○、庚○於原審及本
    院審理時坦承不諱，核與證人即被害人戊○○、丁○○於偵
    訊時、證人即被害人甲○○、乙○○於警詢時之證詞相合（
    見偵卷第101 頁、第224 頁至第229 頁；警卷第16頁、第17
    頁），並有合作金庫商業銀行大順分行97年4 月11日合金順
    存字第0970001425號函、同銀行土城分行97年4 月22日合金
    土城字第0970001604號函暨所附存款憑條、臺灣銀行三民分
    行97年1 月28日三民營字第09700003631 號函暨所附被告己○○之個人資料及存摺交易往來明細查詢、上海商業儲蓄銀
    行高雄分行97年1 月28日上高雄字第0970000017號函暨所附
    被告庚○開戶申請書及該帳戶臨時對帳單、同銀行97年3 月
    28日上高雄字第0970000055號函、陽信商業銀行新埔分行97
    年4 月17日陽信新埔字第97000025號函暨所附丁○○帳戶對
    帳單各1 份附卷可稽（見偵卷第77頁至第82頁、第105 頁至
    第107 頁、第176 頁、第179 頁、第193 頁至第196 頁、第
    198 頁），是被告丙○○、己○○、庚○之自白，核均與事
    實相符，事証明確，被告丙○○、己○○、庚○之犯行均已
    堪認定。
二、核被告丙○○、庚○所為，各係犯刑法第339 條第1 項之詐
    欺取財罪1 次；被告己○○所為，係犯刑法第339 條第1 項
    之詐欺取財罪2 次。又按正犯、從犯之區別，係以其主觀之
    犯意及客觀之犯行為標準，凡以自己犯罪之意思而參與犯罪
    ，無論其所參與者是否犯罪構成要件之行為，皆為正犯，其
    以幫助他人犯罪之意思而參與犯罪，其所參與者，苟係犯罪
    構成要件之行為，亦為正犯，必以幫助他人犯罪之意思而參
    與犯罪，其所參與者又為犯罪構成要件以外之行為，始為從
    犯（最高法院25年度上字第2253號判例意旨可資參照），故
    行為人所參與者雖係犯罪構成要件以外之行為，然如係基於
    共同行為決意，而與其他共同實施犯罪行為之人，各自分擔
    犯罪行為之一部，縱其所為非屬構成要件行為，亦應對於全
    部發生之結果共同負責，均屬共同正犯。而電話詐騙此一新
    型社會犯罪型態，自刊登廣告、收購人頭帳戶、撥打電話實
    施詐騙、指定被害人匯款帳戶、自人頭帳戶提領款項、取贓
    分贓等階段，乃係需由多人縝密分工方能完成之集團性犯罪
    ，被告丙○○、己○○、庚○除提供金融帳戶供集團成員使
    用外，均各分別擔任「車手」，負責提領詐欺所得款項之工
    作，其領款之行為雖屬犯罪既遂後之行為，然其最終目的，
    係欲促使集團能夠順利完成詐欺取財，再從中獲取利潤、賺
    取報酬之行為，顯係基於正犯之犯意共同參與該集團之運作
    甚明，自應均論以正犯。是起訴意旨認被告丙○○、己○○
    、庚○均係犯刑法第30條第1 項、第339 條第1 項之幫助詐
    欺取財罪，尚有未合，惟因二者基本社會事實同一，爰依法
    變更起訴法條。又被告己○○上開2 次詐欺取財犯行，犯意
    各別，行為互殊，自應予分論併罰。另共同正犯之意思聯絡
    ，原不以數人間直接發生者為限，即有間接之聯絡者，亦包
    括在內，如甲分別邀約乙、丙犯罪，雖乙、丙間彼此並無直
    接之聯絡，亦無礙於其為共同正犯之成立（最高法院77年臺
    上字第2135號判例意旨可資參照）；本件被告丙○○、己○○、庚○分別受僱於「陳先生」、李盈誼所屬之詐欺集團，
    從事提供金融機構帳戶及車手之工作，其與詐欺集團中之其
    餘成員彼此間，雖無直接之犯意聯絡，然被告係透過「陳先
    生」、李盈誼而依附於該詐欺集團中，除提供上開帳戶集團
    使用外，更與李盈誼共同為該集團提領詐欺所得款項，完成
    詐欺取財行為，揆諸上開判例意旨，均仍應各論以共同正犯
    ，是被告丙○○、己○○、庚○分別與「陳先生」、李盈誼
    及其所屬詐欺集團成員間，就上開詐欺取財犯行，有犯意聯
    絡及行為分擔，均應依刑法第28條論以共同正犯。再者，共
    同正犯間，雖非僅就其自己實施之行為負其責任，並在犯意
    聯絡之範圍內，對於他共同正犯所實施之行為，亦應共同負
    責，已如前述，惟共同正犯之所以應對其他共同正犯所實施
    之行為負其全部責任者，仍以就其行為有犯意之聯絡為限，
    若他犯所實施之行為，非在原計畫之範圍，而為其所難預見
    者，則僅就其所知之程度負其責任，未可概以共同正犯論（
    最高法院96年度臺上字第5456號判決意旨參照）；查被告丙○○、己○○、庚○於上述詐騙集團中，均僅係負責提供帳
    戶及提領贓款之工作，其目的係促使該集團能夠順利完成詐
    欺取財，而係基於詐欺正犯之犯意聯絡，共同參與該詐欺集
    團運作，雖均應論以詐欺取財罪之共同正犯，惟被告丙○○
    、己○○、庚○均顯非該詐欺集團之核心人物，再參以詐騙
    集團對於被害人實施詐騙之方式非一，以誑稱電信業者催繳
    欠費、假冒親友借款、佯稱網路購物付款作業設定錯誤、偽
    稱中獎須繳納稅款或手續費、詐稱網路援交欲確認身分等手
    法層出不窮，是被告丙○○、己○○、庚○各就非由其擔任
    車手之其他該詐欺集團之詐騙過程顯難有所認識，且遍查卷
    內亦無任何積極證據可資分別證明被告丙○○、己○○、庚○各對於非由其擔任車手之其他該詐騙集團之詐欺犯行有犯
    意聯絡或行為分擔之情事，是自難認被告丙○○、己○○、
    庚○分別就非由其擔任車手之其他詐騙集團成員之詐欺犯行
    ，亦各應同負共同責任，併此敘明。
三、原審變更起訴法條，並適用刑法第28條、第339 條第1 項、
    第51條第5 款、第41條第1 項前段，刑法施行法第1 條之1
    規定，並審酌被告丙○○、己○○、庚○明知使用他人帳戶
    詐欺之情形猖獗，竟為圖私利，除提供帳戶供詐欺集團使用
    外，並均擔任提領詐騙款項之車手工作，實際參與詐欺取財
    犯行，造成執法機關不易查緝詐騙集團成員，增加被害人尋
    求救濟之困難，擾亂金融交易往來秩序及社會正常交易安全
    甚鉅，助長社會犯罪風氣，惡性非輕，惟其等犯後均能坦承
    犯行，犯後態度尚佳，且參與本件犯罪程度非深，所得有限
    ，被告己○○帳戶內尚有60萬餘元不敢再領，暨其等生活狀
    況、智識程度及犯罪動機、目的、手段及被害人受損程度等
    一切情狀，分別量處被告丙○○有期徒刑5 月，被告己○○
    2 罪各有期徒刑2 月、4 月，被告庚○拘役20日，被告己○○所處之刑並其應執行刑為有期徒刑5 月，並均諭知如易科
    罰金以新台幣1 千元折算1 日。經核原判決認事用法並無不
    合，量刑亦屬適當，檢察官上訴謂被告等仍應就其他車手楊
    紹宏、陳雅琦詐騙部分負責，惟被告等均稱不認識楊紹宏、
    陳雅琦，則尚不得就認知範圍外其他人之行為，歸由被告等
    負責，被告丙○○、己○○2 人上訴指摘原判決量刑過重，
    雙方上訴均為無理由，均應予駁回。
四、查被告庚○並無前科未曾受有期徒刑以上刑之宣告，此有臺
    灣高雄地方法院檢察署刑案資料查註記錄表可稽，其因高中
    畢業剛滿18歲，因求職找工作涉世未深思慮欠週而犯罪，其
    現在屏東永達技術學院2 年級在學中，其經此次偵、審程序
    及判刑教訓，當知所警惕而無再犯之虞，本院認其所宣告之
    刑，以暫不執行為適當，爰併予宣告緩刑2 年，以啟自新。
據上論結，應依刑事訴訟法第368 條、刑法第74條第12項第1 款
，判決如主文。
本案經檢察官林應華到庭執行職務。
中    華    民    國    99    年    3     月    16    日
                  刑事第八庭    審判長法  官  洪兆隆
                                      法  官  郭玫利
                                      法  官  張盛喜
以上正本證明與原本無異。
不得上訴。
中    華    民    國    99    年    3     月    16    日
                                      書記官  黃一秋
附錄本判決論罪科刑法條：
刑法第339條
意圖為自己或第三人不法之所有，以詐術使人將本人或第三人之
物交付者，處5 年以下有期徒刑、拘役或科或併科1,000 元以下
罰金。
以前項方法得財產上不法之利益或使第三人得之者，亦同。
前二項之未遂犯罰之。
  附表一：
 ┌──┬──────────┬────────┐
 │編號│郵局／銀行名稱      │帳號            │
 ├──┼──────────┼────────┤
 │1   │合作金庫銀行大順分行│0000000000000   │
 ├──┼──────────┼────────┤
 │2   │台灣銀行三民分行    │000000000000    │
 ├──┼──────────┼────────┤
 │3   │上海銀行高雄分行    │00000000000     │
 └──┴──────────┴────────┘
  附表二 ：
 ┌─┬───┬──────┬─────┬─────┬───────┐
 │編│被害人│詐欺集團施用│ 匯款日期 │  匯款金額│匯款帳戶      │
 │號│      │詐術        │          │  (新臺幣)│              │
 ├─┼───┼──────┼─────┼─────┼───────┤
 │1 │戊○○│向被害人佯稱│96.12.14│ 200,000元│丙○○合作金庫│
 │  │      │代為投資香港├─────┼─────┤銀行大順分行  │
 │  │      │外匯基金    │96.12.18│ 213,197元│              │
 │  │      │            ├─────┼─────┤              │
 │  │      │            │96.12.19│ 203,586元│              │
 │  │      │            ├─────┼─────┤              │
 │  │      │            │96.12.20│ 100,000元│              │
 │  │      │            ├─────┼─────┤              │
 │  │      │            │96.12.21│ 120,000元│              │
 ├─┼───┼──────┼─────┼─────┼───────┤
 │2 │甲○○│冒稱為房東女│  96.12.21│  60,000元│己○○台灣銀行│
 │  │      │兒因故急需借│          │          │三民分行      │
 │  │      │款          │          │          │              │
 ├─┼───┼──────┼─────┼─────┼───────┤
 │3 │乙○○│向被害人詐稱│  96.12.24│ 625,000元│同上          │
 │  │      │交通罰款逾期│          │          │              │
 │  │      │未繳，警察局│          │          │              │
 │  │      │將派人拘提，│          │          │              │
 │  │      │若匯款可幫其│          │          │              │
 │  │      │銷案        │          │          │              │
 ├─┼───┼──────┼─────┼─────┼───────┤
 │4 │丁○○│在網路上偽登│  96.12.25│  30,000元│庚○上海銀行高│
 │  │      │販賣電腦、電│          │          │雄分行        │
 │  │      │視之訊息，並│          │          │              │
 │  │      │須匯款繳付價│          │          │              │
 │  │      │金          │          │          │              │
 └─┴───┴──────┴─────┴─────┴───────┘

司法院資訊處製作；財團法人民間司法改革基金會備份。
